臺灣彰化地方法院民事裁定
                                    110年度監宣字第211號
聲  請  人  吳李麥  


代  理  人  林易徵律師
相  對  人  吳豊次  




關  係  人  吳喬鈴  

            吳婉瑜  
            吳忠源  
            吳中發  
            吳霈晨  
上列聲請人聲請監護宣告事件，本院裁定如下：
    主    文
宣告己○○（民國00年0月00日生、身分證統一編號：Z000000000
號）為受監護宣告之人。
選定乙○○（民國00年00月00日生、身分證統一編號：Z000000000
號）為受監護宣告之人之監護人。
指定丙○○（民國00年0月00日生、身分證統一編號：Z000000000
號）為會同開具財產清冊之人。
聲請程序費用由受監護宣告之人己○○負擔。
    理    由
一、聲請意旨略以：聲請人及關係人丙○○分别為相對人之配偶、
    長子。相對人至今已高齡78歲，並患有腦梗塞等疾病，致不
    能為意思表示或受意思表示，或不能辨識其意思表示之效果
    之情形，爰聲請裁定如主文第1至3項所示等語。
二、民法第14條第1項規定「對於因精神障礙或其他心智缺陷，
    致不能為意思表示或受意思表示，或不能辨識其意思表示之
    效果者，法院得因本人、配偶、四親等內之親屬、最近一年
    有同居事實之其他親屬、檢察官、主管機關或社會福利機構
    之聲請，為監護之宣告」，第1110條規定「受監護宣告之人
    應置監護人」，第1111條規定「法院為監護之宣告時，應依
    職權就配偶、四親等內之親屬、最近一年有同居事實之其他
    親屬、主管機關、社會福利機構或其他適當之人選定一人或
    數人為監護人，並同時指定會同開具財產清冊之人。法院為
    前項選定及指定前，得命主管機關或社會福利機構進行訪視
    ，提出調查報告及建議。監護之聲請人或利害關係人亦得提
    出相關資料或證據，供法院斟酌」，第1111條之1規定「法
    院選定監護人時，應依受監護宣告之人之最佳利益，優先考
    量受監護宣告之人之意見，審酌一切情狀，並注意下列事項
    ：一、受監護宣告之人之身心狀態與生活及財產狀況。二、
    受監護宣告之人與其配偶、子女或其他共同生活之人間之情
    感狀況。三、監護人之職業、經歷、意見及其與受監護宣告
    之人之利害關係。四、法人為監護人時，其事業之種類與內
    容，法人及其代表人與受監護宣告之人之利害關係」。經查
    ：
㈠、聲請人主張相對人有受監護宣告必要之事實，業據其提出戶
    籍謄本、彰化基督教醫院診斷書（腦梗塞，於住院期間呈現
    意識障礙）等影本為證，且聲請人表示，相對人目前無法言
    語，亦不認得聲請人，僅可睜開眼睛並轉動眼球，除此之外
    已無任何表達能力，平時僅依賴鼻胃管進食，已不能為意思
    表示、受意思表示或辨識意思表示之效果，亦有本院110年7
    月1日電話紀錄乙紙附卷足稽，核屬家事事件法第167條第1
    項但書規定之情形，法院無訊問之必要，爰由鑑定人就應受
    監護宣告之人之精神或心智狀況予以鑑定（司法院108年5月
    3日院台廳少家二字第1080012322號函參照）。其次，經鑑
    定人彰化基督教醫院醫師王俸鋼診斷相對人之精神狀況後，
    認「九、鑑定結果：個案於鑑定時呈現清醒狀態但呈現呆滯
    ，有鼻胃管、導尿管留置，個人對外之反應完全無法有具社
    交意義之互動、思考能力於鑑定時無法測得個案有思考內容
    、自己行為之利害得失之意思能力部份完全無法測得有相關
    的思考，其與自身相關之一般事項的認知、判斷能力顯示明
    顯完全喪失，其自我照顧能力、一般性日常生活事務處理能
    力部份明顯完全喪失，相關之精神狀態在治療方面目前持續
    維持安養照護中，依鑑定時之醫療水準，其回復之可能性幾
    乎為零。十、建議事項：……。由於個案於鑑定時呈現肌肉長
    期未使用的萎縮狀態，亦完全無法與外界產生有意義的互動
    ，其表現與嚴重腦出血後長期植物人之狀態相近，需要完全
    仰賴他人照護以維持最基本的維生需求，建議可給予監護宣
    告，以保障個案維生所需。」等語，亦有彰化基督教醫療財
    團法人彰化基督教醫院彰基精鑑字第1100700004號精神科精
    神鑑定報告書乙份在卷足稽，堪認相對人因精神障礙，致不
    能為意思表示或受意思表示，亦不能辨識其意思表示之效果
    。是聲請人聲請對相對人為監護宣告，合於民法第14條第1
    項規定，應予准許。 
㈡、聲請人主張其與關係人丙○○分別為相對人之配偶、長子，相對人之其他子女丁○○、戊○○、甲○○、庚○○均同意由聲請人擔任監護人及由關係人丙○○擔任會同開具財產清冊之人等情，有戶籍謄本、親屬系統表、同意書在卷可參。本院審酌聲請人為相對人之配偶，69歲，彼此關係密切，且聲請人亦同意擔任相對人之監護人，又關係人丙○○為相對人之長子，46歲，彼此關係密切，對相對人之財務狀況應有所悉，且關係人丙○○亦同意擔任會同開具財產清冊之人，認由聲請人擔任監護人及關係人丙○○擔任會同開具財產清冊之人，應符合相對人之最佳利益。是聲請人聲請為上開選定、指定，合於民法第1110條、第1111條、第1111條之1規定，亦應准許。
三、民法第1113條規定「成年人之監護，除本節有規定者外，準
    用關於未成年人監護之規定」，第1099條規定「監護開始時
    ，監護人對於受監護人之財產，應依規定會同遺囑指定、當
    地直轄市、縣（市）政府指派或法院指定之人，於二個月內
    開具財產清冊，並陳報法院。前項期間，法院得依監護人之
    聲請，於必要時延長之」，第1099條之1規定「於前條之財
    產清冊開具完成並陳報法院前，監護人對於受監護人之財產
    ，僅得為管理上必要之行為」。聲請人、關係人丙○○於監護
    開始時，均應遵守上開規定，附此敘明。
四、依家事事件法第164條第2項，裁定如主文。
中　　華　　民　　國　　110 　年　　11　　月　　30　　日
                    家事法庭  法  官  康弼周
上列為正本係照原本作成。
如對本裁定抗告，須於裁定送達後10日內向本院提出抗告狀，並
繳納抗告費用新臺幣1,000元。
中　　華　　民　　國　　110 　年　　11　　月　　30　　日
                              書記官  魏巧雯